臺灣基隆地方法院刑事判決　　　　　　　　　　　　　九十一年度易字第二八一號
　　公　訴　人　臺灣基隆地方法院檢察署檢察官
　　被　　　告　庚○○原名劉.
右列被告因詐欺案件，經檢察官提起公訴（九十一年度偵緝字第一七六號），本院判
決如左：
    主      文
庚○○共同意圖為自己不法之所有，使人將本人之物交付，累犯，處有期徒刑壹年貳
月。
    事      實
一、庚○○前曾於民國八十二年間因詐欺案件，經臺灣高等法院以八十一年度上易字
    第六九六九號判處有期徒刑一年確定，於八十五年十一月七日入監執行，八十六
    年八月六日假釋出監，期滿未經撤銷假釋，以已執行論。
二、緣丙○○前曾因違反選舉罷免法案件，為法院判處有期徒刑確定，於八十七年十
    一月間正待入監服刑；己○○即丙○○之母前則曾與丁○○（業據臺灣高等法院
    以九十年度上易字第二六六八號判處有期徒刑一年，緩刑五年確定）同為基隆市
    議會第十三屆之議員（任期自八十三年三月一日起，至八十七年二月二十八日止
    ），並因而得悉丁○○原涉有違反選舉罷免法案件嗣經獲判無罪乙事。己○○因
    愛子心切，旋向丁○○詢問救濟之道。乃丁○○竟趁此機會夥同庚○○及姓名年
    籍不詳、化名「劉官」之成年男子，共同意圖為自己不法之所有，基於向丙○○
    、己○○等人訛騙金錢之犯意聯絡，推由丁○○先向丙○○、己○○等人訛稱其
    所涉違反選舉罷免法之訴訟，均係委託「劉官」處理；再由丁○○於八十七年十
    一月間之某日，偕己○○及其夫乙○○（丙○○之父）共同前往位於臺北市之「
    美麗華飯店」與庚○○及「劉官」二人會面；嗣則由庚○○及「劉官」二人持續
    與己○○、乙○○保持接觸佯裝討論翻案之相關事宜。嗣己○○、乙○○、丙○○三人因丁○○、庚○○、「劉官」之前揭舉措而誤信「劉官」確有辦法可使丙○○獲判無罪，丁○○旋即於八十七年十二月間（起訴書誤繕為十一月間），二
    次前往己○○位在基隆市○○街之市議員服務處，以為丙○○處理關說翻案事宜
    為由，使己○○分別交付新台幣（下同）一百五十萬元、一百萬元之項款；迄八
    十八年農曆年前，丙○○因接獲臺灣基隆地方法院檢察署檢察官指揮發監執行通
    知書而再度主動與庚○○聯絡以詢問翻案關說之處理進度，庚○○則接續以「劉
    官」有辦法可使丙○○之執行日期暫時延緩為由，使丙○○再於翌日前往基隆市
    ○○街五十八之一號庚○○當時之住處，交付庚○○十萬元款項；庚○○嗣復於
    八十八年四月間某日，再度前往己○○之前揭議員服務處，以本件關說過程過於
    煩雜及困難為由，要求己○○、丙○○等人繼續增加關說活動費用之給付，使己○○再度交付三十萬元之款項與庚○○。庚○○、丁○○、「劉官」三人前後以
    上開手段，接續向己○○、丙○○等訛騙得現款共計二百九十萬元（一百五十萬
    ；一百萬；十萬；三十萬）。詎庚○○於取得上開款項之後，旋即不知所蹤，己○○、丙○○雖多次找丁○○商議，丁○○亦均置之不理，己○○、丙○○、乙○○三人至此始知受騙。
三、案經臺灣高等法院檢察署函送臺灣基隆地方法院檢察署檢察官自動檢舉偵查起訴
    。
    理      由
一、訊之被告庚○○固不否認曾與被害人己○○、乙○○、丙○○等人商討被害人丙○○因涉犯選舉罷免法案件經判決有罪乙事應如何補救之道；又被害人等曾先後
    交付伊現金十萬及三十萬元等事實，惟矢口否認有何前揭犯行，辯稱：伊從未對
    被害人等佯稱有辦法代被害人丙○○關說翻案；又同案被告丁○○曾向被害人收
    取前揭一百五十萬元、一百萬元乙事，伊全不知情；再伊確曾於八十八年間，前
    後二次收受被害人等分別交付之十萬及三十萬元，然此筆四十萬元之款項，純係
    伊為購屋之用向被害人等商借所得，絕非伊以誑稱欲為被害人丙○○關說為手段
    ，向被害人等詐騙而來云云。經查：
  (一)同案被告丁○○曾二次前往被害人己○○之前揭議員服務處；被害人己○○亦曾
    在上開埸合各交付乙包東西與同案被告丁○○等事實，業據證人戊○○○即被害
    人己○○議員服務處之員工於同案被告丁○○涉犯詐欺案件偵查中證述明確，並
    經本院調閱臺灣高等法院九十年上易字第二六六八號刑事案卷全卷（包括本院八
    十九年易字第六五五號刑事卷宗、臺灣基隆地方法院檢察署八十九年偵字第二七
    四二號偵查卷宗）查明屬實。證人戊○○○於本院調查時雖稱已不記得同案被告
    丁○○前往被害人己○○議員服務處之次數；又只見過被害人己○○將一包東西
    拿給同案被告丁○○等語，然考諸證人接受訊問之時間遠近（證人於本院接受訊
    問之日期為九十一年十一月二十日；於前案偵查中接受訊問之日期為八十九年八
    月十五日）及本次事件對證人之影響（本次事件與證人並無直接關聯），本院因
    認證人戊○○○於前案偵查中所為之證述較之於本院調查時所為之陳述更為接近
    真實而可以採信。另被害人己○○曾先後二次向證人顏來發支借現金一百五十萬
    及一百萬元以委託同案被告丁○○處理被害人丙○○因涉有違反選舉罷免法案件
    而經法院判刑確定之相關事宜乙節，亦據證人顏來發於本院調查時到庭結證屬實
    （詳見本院九十一年十一月二十日之訊問筆錄）。對照上開「證人戊○○○於前
    案偵查中」及「證人顏來發於本院調查時」證述之情節以觀，被害人己○○稱其
    曾因被害人丙○○之關說翻案事宜，先後於八十七年十二月間二次交付現金一百
    五十萬元、一百萬元與同案被告丁○○之事實，自屬堪可認定。
  (二)被告庚○○曾分別於八十八年間農曆年前之某日、八十八年四月間某日，分別收
    受由被害人丙○○、己○○所交付之現金十萬元、三十萬元等事實，業據被告自
    陳在卷；又證人甲○○亦於本院調查時到庭證稱被害人己○○曾向其商借得現金
    三十萬元，並當場交付被告庚○○等語（詳見本院九十一年十一月二十日之訊問
    筆錄）。由此情節以觀，被害人丙○○、己○○指稱其二人曾於八十八年間農曆
    年前某日、八十八年四月間某日，先後交付被告庚○○現金十萬元、三十萬元之
    事實，亦屬可以採信。
  (三)被害人丙○○、己○○曾三次撥打電話與同案被告丁○○聯絡，詎同案被告丁○○不僅於與被害人對談之時言詞閃爍，更對於被害人己○○、丙○○所提「我當
    時將錢交給你，你要負責」、「．．．要跟劉仔（指被告庚○○）講好，才能解
    決這件事．．．劉仔是怎樣聯絡？」、「我這二百五十萬，你要怎麼處理？」等
    語之質問，均以「明天再聯絡」、「我沒空」、「劉仔我下午有打電話給他，他
    的電話沒通」、「我在電梯內」等語搪塞，且均於談話未完畢時即掛斷電話等情
    ，業據被害人丙○○、己○○等於前案審理中（本院八十九年易字第六五五號）
    提出談話錄音帶暨與錄音談話內容相符之譯文為證，且經本院於前案審理時當庭
    勘驗屬實，復據本院職權調閱前案相關案卷核閱無訛（臺灣高等法院九十年上易
    字第二六六八號刑事案卷；本院八十九年易字第六五五號）；而同案被告丁○○
    於前案審理中確曾自承前揭對話均係出於其口等事實，亦據本院調閱前述之相關
    案卷查明屬實。由此情節以觀，果同案被告丁○○未曾以協助翻案為由向被害人
    己○○等收取二百五十萬元現款，則於被害人己○○、丙○○等以前開語句質問
    之際，何以竟一再閃躲迴避且自始至終概未有任何具體之回應？又果被告庚○○
    就此訛稱協助翻案乙事全無參與，則何以上開電話對談就應如何解決關說事件乙
    節，屢有提及被告庚○○之言詞？由上情以觀，被告庚○○陳稱同案被告丁○○
    向被害人丙○○、己○○等索取二百五十萬元乙節與伊完全無關云云，已屬大有
    可疑，而要無足採。再者，同案被告丁○○於本院歷次開庭調查時雖屢屢傳拘無
    著，然其於前案之偵審過程中，或於前案偵查中稱：被害人己○○問伊以前選罷
    法之案件是否有一位劉先生（即被告庚○○）幫忙，被害人己○○、丙○○等並
    約伊至劉惠順（即被告庚○○）住處與劉惠順見面證實此事，當場劉惠順自稱曾
    幫助伊，實際上劉惠順並未幫忙等語；或於本院前案調查時陳稱：被害人己○○
    三度至其服務處問伊劉惠順（即被告庚○○）是否真的很有辦法，伊告訴他劉惠
    順並沒有擺平其案件等語（見本院八十九年易字第六五五號刑事卷宗九十年一月
    四日之訊問筆錄）；或於臺灣高等法院審理前案時稱：被害人己○○確曾二次請
    伊將包裝妥當之東西轉交劉惠順（即被告庚○○），但伊不知其內是否裝有金錢
    ，又劉惠順並非「劉官」，且劉惠順曾說是「劉官」要負責幫忙等語（見臺灣高
    等法院九十年上易字第二六六八號九十年十二月二十日之審判筆錄）。經反覆細
    稽同案被告丁○○於前案偵審中所為之陳述，內容雖均就其自己曾參與本案之過
    程有所迴避，然上開話語中確實屢有被告庚○○始為本件以關說之名行訛騙錢財
    之實者之意，核其情節，亦與被害人丙○○、己○○及乙○○三人於本院調查時
    指稱遭被告劉諱論訛騙之過程相符，由此益徵被告庚○○就向被害人等誑稱代為
    關說翻案需關說活動費用為由詐騙錢財乙事，必定有所參與。
  (四)被告庚○○雖稱其於八十八年間自被害人丙○○、己○○處收受之十萬元、三十
    萬元（共計四十萬元）係屬一般之金錢支借云云，並舉證人安建國以證明前揭四
    十萬元之金錢往來純係一般之金錢借貸乙事，然查，證人安建國僅係曾聽聞被告
    庚○○提及向被害人丙○○、己○○借款乙事耳（詳見本院九十一年十一月二十
    日訊問筆錄），其就被告庚○○所稱之現金十萬元、三十萬元等款項是否確屬商
    借所得乙節，並未親身目睹，再以被害人丙○○、己○○就借款乙說極力否認之
    情節對照以觀，本院因認證人安建國所為之上開證述，尚不足以推翻前揭不利於
    被告庚○○之推認。更何況，被害人己○○提交與被告庚○○之現金三十萬元，
    係向證人甲○○商借所得乙節，業據證人甲○○證述在卷，詳如前述，且為被告
    庚○○所不否認，由此顯見被害人己○○將三十萬元現金交付與被告庚○○之際
    ，其本身之經濟狀況尚非寬裕，而被告庚○○與被害人己○○等復無較諸一般友
    人更為特殊之交情，衡諸一般常情，被害人己○○又豈有在自身經濟窘困之情形
    下，冒然向他人籌措現金並以該筆現金支應被告庚○○借款之需？由被害人己○○等屢向證人甲○○、顏來發等人借款再交付被告庚○○及同案被告丁○○之情
    節研判，被害人己○○應係有求於被告庚○○及同案被告丁○○，始行以借貸方
    式籌措資金無訛。由此益見，被告庚○○所辯借款云云，顯然悖於常情而不足採
    信。
  (五)綜上所陳，本院因認被告所辯，無非飾卸之詞，委無足採。本件事證明確，被告
    庚○○詐欺犯行洵堪認定。
二、核被告所為，係犯刑法第三百三十九條第一項之詐欺取財罪。查被告與同案被告
    丁○○及化名為「劉官」之成年男子三人間，有犯意之聯絡及行為之分擔，應依
    共同正犯論處。又被告以一詐騙之犯意，接續數次對被害人等為佯稱有辦法代為
    關說翻案之詐騙行為，使被害人等陸續四次交付財物（一百五十萬元；一百萬元
    ；十萬元；三十萬元），係利用同一犯罪機會接續為之，為接續犯，屬單純一罪
    。末查，被告曾有如事實欄所載之犯罪科刑及執行等情，有臺灣高等法院被告全
    國前案紀錄表乙件在卷可按，其於有期徒刑執行完畢後，五年內再犯有期徒刑以
    上之罪，為累犯，應依法加重其刑。爰審酌被告利用被害人等對渠之信賴，誑稱
    可代為翻案，除造成被害人價值不菲之金錢損失外，更對司法威信造成莫大之傷
    害損害及其犯後仍不知悔悟、迄未與被害人等達成和解、賠償被害人等所受損害
    等一切情狀，量處如主文所示之刑，以示懲儆。
三、公訴意旨雖認被告除先後向被害人等訛騙得現金一百五十萬、一百萬、十萬元之
    外，更於八十八年四月間向被害人己○○訛騙得現金九十萬元云云，然按犯罪事
    實應依證據認定之，無證據不得推定其犯罪事實，刑事訴訟法第一百五十四條定
    有明文；復按告訴人之告訴或被害人之指述，係以使被告受刑事訴追為目的，是
    其陳述是否與事實相符，仍應調查其他證據以資審認（最高法院五十二年臺上字
    第一三００號判例意旨參照）。經查：被告於八十八年四月間向被害人己○○訛
    騙得現金三十萬元部分之事實，固經本院認定如前所述，惟其逾越三十萬元現金
    之六十萬元部分，不僅業據被告否認在卷，且經本院遍查全卷之結果，其（六十
    萬元）中之五十萬元部分，除被害人等之指陳以外，並無其他積極事證可資佐證
    ；至其剩餘之十萬元部分，卷內則更乏對被告不利之積極證據。然告訴人之告訴
    或被害人之指陳，係以使被告受刑事訴追為目的，已如前述，從而，告訴人或被
    害人與被告間，其利害自屬相反，關係亦屬對立，是以，除查有其他事證可資補
    強以外，本院尚無從僅憑告訴人或被害人之指陳，即遽論被告於罪。卷附之事證
    既因僅有被害人等之指陳而尚不足以證明被告有施用詐術使被害人等交付其他六
    十萬元部分之行為，本院復查無其他積極證據足資認定被告確實涉犯此部分犯行
    ，本應就此為無罪之諭知，惟此部分事實若成立犯罪，其與前開論罪科刑之部分
    亦因屬單純一罪而無從分割，爰不另為無罪之諭知，併此指明。
據上論斷，應依刑事訴訟法第二百九十九條第一項前段，刑法第二十八條、第三百三
十九條第一項、第四十七條，罰金罰鍰提高標準條例第一條前段，判決如主文。
本案經檢察官熊南彰到庭執行職務。
中      華      民      國     九十一     年      十二      月  三十一  日
                                臺灣基隆地方法院刑事第三庭
                                  審判長  法  官  陳 志 祥
                                          法  官  何 怡 穎
                                          法  官  王 慧 惠
右正本證明與原本無異。
對於本件判決如有不服，應於收受送達後十日內，向本院提出上訴書狀，上訴於臺灣
高等法院，並按他造當事人之人數附具繕本。
                                          書記官  陳 俊 德
中      華      民      國     九十二     年       一       月    三    日
附錄論罪法條
刑法第三百三十九條第一項：
意圖為自己或第三人不法之所有，以詐術使人將本人或第三人之物交付者，處五年以
下有期徒刑、拘役或科或併科一千元以下罰金。
